臺灣高等法院高雄分院刑事判決　　　　　九十年度上訴字第一五六八號
　　上　訴　人
　　即　被　告　乙○○
右上訴人因證券交易法案件，不服臺灣屏東地方法院九十年度訴字第五Ｏ二號，中華
民國九十年九月十三日第一審判決（起訴案號：臺灣屏東地方法院檢察署九十年度偵
字第二九六二號）提起上訴，本院判決如左：
     主  文
原判決撤銷。
乙○○在集中交易市場報價，業經有人承諾接受而不履行交割，足以影響市場秩序，
處有期徒刑伍月。
     事  實
乙○○於民國八十七年二月間某日起，即透過洪志宗、施坤耀、莊坤輝、陳俊龍、甲
○○等人之帳戶，為自己買賣股票，於同年十一月十八日時任台証綜合證券股份有限
公司東港分行（以下簡稱台証公司東港分行）之營業課長，復透過保管該行上開五人
印章、股票存摺之機會，於該日自行以甲○○之名義向集中交易市場下單後，經他人
承諾而成交，自己現股買進一銀股票五十張、開發股票二十五張，合計交割款新臺幣
（下同）四百四十九萬三千八百九十四元（一銀每股買進五十六點五元，計二百八十
二萬五千元；開發每股買進六六點五元，計一百六十六萬二千五百元），惟因資金調
度不靈，致於同月二十日未將交割款存入甲○○銀行劃撥帳戶，造成存款不足，無法
依規定完成交割程序（乙○○於翌日即十九日將上開一銀、開發股票於下跌後賣出（
合計交割款四百四十五萬五千一百九十九元，一銀每股賣出五十六元，計二百八十萬
元；開發每股賣出六十六元，計一百六十五萬元，價差損失三萬八千六百九十五元）
，足以影響市場秩序。案經法務部調查局屏東縣調查站移送台灣屏東地方法院檢察署
檢察官偵查起訴。
     理  由
一、訊據上訴人即被告乙○○辯稱本來有準備款項要於十一月二十日下午三時三十分
    以前存款交割，因經理黃建益於十一月二十日中午，即向甲○○表示要申報違約
    ，致本人無法存款交割云云；但查依委託買賣證券受託契約之規定，買賣股票交
    割義務，乃買賣人應盡之義務，而受委託之證券公司是否向臺灣證券交易所申報
    買賣人違約，均不影響買賣人應盡之義務與權利；況甲○○於本院證稱：「黃建
    益在早上十一點多通知我，說我沒有去繳款，要報違約」，按黃建益所為催繳之
    通知，及有無於十一月二十日下午三時三十分前就申報違約，均不能成為被告拒
    絕交割之理由，此外右揭事實，核與證人甲○○於偵查中，法務部調查局屏東縣
    調查站訊問時所述，及證人即當時任台證公司東港分行經理之黃建益於偵查中、
    原審及本院審理中結證情節相符，並有甲○○之銀行往來明細表、委託買賣證券
    受託契約、交易明細對帳單、台證公司東港分行函、違約案件後續事項紀錄明細
    表、違約報告書、交割憑單暨買賣報告書、普通違約資料明細表、上開二種股票
    下單委託書等影本各一份附卷可稽，其罪證明確，犯行洵堪認定。
二、按對於在證券交易所上市之有價證券，在集中交易市場報價，業經有人承諾接受
    而不履行交割，足以影響市場秩序者，為證券交易法第一百五十五條第一項第一
    款所明文禁止，被告違反該禁止規定不履行交割義務，雖被告另辯稱其買入金額
    占當日成交值甚少，不足以影響市場秩序云云，然被告既無錢履行交割，則其於
    報價之初，自足以影響市場交易秩序。核被告所為，係違反證券交易法第一百五
    十五條第一項第一款之違約交割罪，應依同法第一百七十一條第一款之規定處斷
    。原審據以論罪科刑，固非無見。然被告係於十一月十九日自行將本案股票賣出
    ，原判決事實欄誤指係台証公司東港分行賣出，自有未合，且謂買賣差價虧損三
    萬八千六百九十五元，係不履行交割之結果，亦有錯誤，因被告不履行交割之時
    間，是一月二十日，與一月十九日之出賣股票價格應無關連，被告上訴否認犯罪
    ，固無足取，惟原判決既有可議，自應予以撤銷改判。爰審酌被告於犯本案前未
    曾受刑之宣告，此有其前科表為憑、犯罪動機、目的、犯罪時為證券公司之營業
    員，其對於證券交易法之認識顯較一般人為深，對集中市場交易秩序之遵守義務
    自較一般人為高，竟仍為違約交割之犯行、以使用他人之帳戶下單交易為犯罪手
    段，違約交割所造成台證公司損失之金額為三萬餘元，金額非鉅，惟迄未將所造
    成損失之三萬餘元款項清償台證公司等一切情狀，量處如主文所示之刑。
據上論斷，應依刑事訴訟法第三百六十九條第一項前段、第三百六十四條、第二百九
十九條第一項前段、證券交易法第一百五十五條第一項第一款、第一百七十一條第一
款，判決如主文。
本案經檢察官朱文彬到庭執行職務。
中    華    民    國     九十一     年       一       月     十  五     日
                              臺灣高等法院高雄分院刑事第九庭
                                  審判長法官  張明松
                                        法官  任森銓
                                        法官  江泰章
右正本證明與原本無異。
如不服本判決，應於判決送達後十日內向本院提出上訴狀，其未述理由者並應於提
出上訴狀後十日內向本院補提理由書（應附繕本)。
                                      書記官  郭榮芳
中    華    民    國     九十一     年       一       月     十  七     日
附錄本判決論罪之法條：
證卷交易法第一百五十五條第一項第一款：
對於在證券交易所上市之有價證券，不得有左列各款之行為：
一、在集中交易市場報價，業經有人承諾接受而不實成交或不屐行交割，足以影響市
    場秩序者。
證券交易法第一百七十一條
有左列情事之一者，處七年以下有期徒刑，得併科新臺幣三百萬元以下罰金：
一  違反第二十條第一項、第一百五十五條第一項、第二項或第一百五十七條之一第
    一項之規定者。
二  已依本法發行有價證券公司之董事、監察人、經理人或受僱人，以直接或間接方
    式，使公司為不利益之交易，且不合營業常規，致公司遭受損害者。
                                                                        Ｆ
